【裁判字號】    97,重訴,65
【裁判日期】    970530
【裁判案由】    損害賠償
【裁判全文】
臺灣臺中地方法院民事判決              97年度重訴字第65號
原      告  乙○○
法定代理人  丙○○
兼上列一人
訴訟代理人  丁○○    住同上
被      告  甲○○    住嘉義縣.
上列當事人間請求損害賠償事件，經本院刑事庭移送而來（96年
度附民字第343號），本院於民國97年5月21日言詞辯論終結，判
決如下：
    主      文
被告應給付原告新臺幣柒佰玖拾捌萬陸仟壹佰捌拾元，及自民國
九十六年十二月八起至清償日止，按年息百分之五計算之利息。
訴訟費用由被告負擔。
本判決於原告以新臺幣貳佰陸拾陸萬貳仟元為被告供擔保後，得
假執行。
    事實及理由
壹、原告主張：
一、被告於民國95年12月27日14時許，在臺中縣沙鹿鎮其友人所
    開設之檳榔攤處飲用威士忌酒類，旋於同日20時許起，復在
    臺中縣清水鎮○○路506號其住處內飲用高梁酒後，已達酒
    醉之程度，竟猶駕駛車牌號碼8789-FX號之自用小客車上路
    ，於同日21時35分許，沿臺中縣沙鹿鎮○○路由西往東方向
    行駛，途經臺中縣沙鹿鎮○○路與光華路口時，原應注意車
    前狀況及兩車併行之間隔，並隨時採取必要之安全措施，且
    應注意依速限駕駛，不得超速，且依當時路況、光線等均良
    好，並無不能注意之情事，竟疏未注意，因見行車管制號誌
    由綠燈轉為圓形黃燈，竟貿然以時速約70公里之速度超速駛
    入該路口，以致快通過路口時，其所駕駛之自用小客車左前
    車頭撞擊沿同鎮○○路往東行進由原告所騎車牌號碼M2V-69
    3號機車之右側，致原告人車倒地，受有頭部外傷併顱骨骨
    折及蜘蛛網膜下腔出血和頭皮撕裂傷、多處臉部及四肢皮膚
    表淺損傷、遲發性二側腦內出血、水腦症、中樞神經損傷等
    傷害，經送醫急救治療後，身體仍遺存意識障礙，無法言語
    ，行動困難，需人鼻胃管灌食，大小便、沐浴更衣等日常生
    活完全無法自理，需24小時他人照顧等後遺症，且終生無法
    從事工作，而無法痊癒之重傷害。經警方前往處理，測得被
    告呼氣所含酒精濃度高達每公升1.01毫克。
二、原告所受傷害與被告之過失行為間具有相當之因果關係，依
    民法第184條第1項前段、第193條及196條等規定，請求被告
    賠償合計新臺幣（下同）7,986,180元之下列損害：
（一）看護費用7,350,000元：原告目前意識不清，呈現植物人
      狀態、肢體癱瘓，日常生活完全需他人照顧。原告78年1
      月30日出生，至本事故發生次日之95年12月28日止，為17
      .9 歲，依95年度我國女性平均餘命80.8歲計算，原告尚
      有平均餘命約62.9歲，以目前看護費用每月20,000元計算
      ，一年為240,000元，原告62.9年之看護費用為
      15,096,000元，經依霍夫曼式扣除中間利息後，原告得請
      求被告一次賠償之看護費用為7,350,000元。
（二）醫療用品費用300,000元：原告目前意識不清，呈現植物
      人狀態、肢體癱瘓，需購買尿布等醫療用品，請求被告賠
      償此部分費用300,000元。
（三）機車修理費36,180元。
（四）精神慰撫金300,000元：原告目前意識不清，呈現植物人
      狀態、肢體癱瘓，日常生活完全需他人照顧，身體機能已
      幾乎完全喪失，無法自理。原告事故發生時就讀高中，名
      下無財產，衡諸原告所受傷勢及社會經濟狀況，請求賠償
      精神慰撫金300,000元。
三、聲明：被告應給付原告7,986,180元，及自起訴狀繕本送達
    被告之翌日起至清償日止，按年息5%計算之利息，並以供擔
    保為條件之假執行宣告。
貳、被告則以：對原告之請求無意見，但無力賠償，希望分期付
    款。原告國中畢業，入監執行前為家庭主婦，無收入，名下
    無財產等語，資為抗辯。並聲明：駁回原告之訴。
、本院之判斷
一、原告主張被告於酒後不能安全駕駛動力交通工具之情況下，
    駕車於上揭時地因超速、未注意車前狀況等過失，碰撞原告
    所騎之機車，致原告受有前揭重傷害之事實，業據原告提出
    道路交通事故現場圖、中國醫藥大學附設醫院診斷證明書、
    勞工保險殘廢診斷書為證，復為被告所不爭執，堪信原告開
    主張為真實。
二、按因故意或過失，不法侵害他人之權利者，負損害賠償責任
    。汽車、機車或其他非依軌道行駛之動力車輛，在使用中加
    損害於他人者，駕駛人應賠償因此所生之損害。但於防止損
    害之發生，已盡相當之注意者，不在此限。不法侵害他人之
    身體或健康者，對於被害人因此喪失或減少勞動能力或增加
    生活上之需要時，應負損害賠償責任。不法侵害他人之身體
    、健康、名譽、自由、信用、隱私、貞操，或不法侵害其他
    人格法益而情節重大者，被害人雖非財產上之損害，亦得請
    求賠償相當之金額。不法毀損他人之物者，被害人得請求賠
    償其物因毀損所減少之價額，民法第184條第1項前段、第19
    1條之2、第193條第1項、第195條第1項前段及第196條分別
    定有明文。被告於上揭時地駕車過失碰撞原告，致使原告受
    有前揭重傷害，已如前述，原告所受傷害顯與被告所為侵權
    行為間有相當之因果關係，原告請求被告賠償其所受之損害
    ，於法並無不合。再按民法第193條第1項所謂增加生活上之
    需要，係指被害人被害以前並無此需要，因為受侵害始有支
    付此費用之需要者而言，因此身體受不法侵害，需填購醫療
    、護理用品及僱用看護所支出之費用，均屬增加生活上需要
    之費用，加害人應予賠償。原告請求被告連帶賠償其等各別
    所受損害之金額，是否有理由，茲分述如下：
（一）看護費用7,350,000元、醫療用品費用300,000元及機車修
      理費36,180元，合計7,686,180元。此部分被告表明無意
      見，應由被告如數賠償。
（二）精神慰撫金：按法院對於慰撫金之量定，應斟酌加害程度
      、兩造之身分地位經濟狀況等關係定之（最高法院51台上
      字第223號判例、74年度第9次民事庭會議決議參照）。
      查原告目前意識不清，呈現植物人狀態、肢體癱瘓，日常
      生活完全需他人照顧，身體機能已幾乎完全喪失，無法自
      理，已如前述，其精神上自受有相當之痛苦。原告陳明事
      故發生時就讀高中，名下無財產等語。被告陳明其國中畢
      業，入監執行前為家庭主婦，無收入，名下無財產等語。
      本院依職權查詢兩造之財產所得資料，原告95年度並無所
      得、名下無財產；被告95年度分別有71,151元、129,700
      元之薪資所得，名下無財產，此有本院稅務電子閘門資料
      查詢表在卷可憑（見本院卷第20至24頁）。本院審酌兩造
      前開身份、地位、經濟及原告所受傷害之嚴重程度等情形
      ，認原告請求被告賠償300,000元之非財產上損害，並無
      過高之情事，應予准許。
三、綜上所述，原告請求被告賠償7,986,180元，及自起訴狀繕
    本送達被告之翌日即96年12月8日起至清償日止，按年息5%
    計算之利息，於法有據，應予准許。
四、假執行之宣告：原告陳明願供擔保聲請宣告假執行，經核於
    法並無不合，爰酌定相當擔保金額准許之。
伍、訴訟費用負擔、宣告假執行之依據：民事訴訟法第78條、第
    390條第2項。
中    華    民    國    97    年    5     月    30    日
                  民事第三庭    法  官  黃渙文
正本係照原本作成。
如對本判決上訴，須於判決送達後20日內向本院提出上訴狀。
中    華    民    國    97    年    5     月    30    日
                                書記官


司法院資訊處製作；財團法人民間司法改革基金會備份。
